【裁判字號】    98,交抗,15
【裁判日期】    980205
【裁判案由】    聲明異議
【裁判全文】
臺灣高等法院高雄分院刑事裁定          98年度交抗字第15號
抗  告  人
即受處分人  甲○○
上列抗告人因違反道路交通管理處罰案件聲明異議，不服臺灣高
雄地方法院中華民國97年12月18日裁定（97年度交聲字第1897號
），提起抗告，本院裁定如下：
    主  文
抗告駁回。
    理  由
一、本件原審以：(一)異議意旨略以：異議人即受處分人甲○○駕
    車，行經國道三號白河路段，經警攔查告知超速違規，惟異
    議人駕車自南投南下高雄，沿路均採用車上自動定速功能行
    駛，車速維持時速110 公里，且異議人駕駛習慣良好、車輛
    功能正常，遭員警攔車告知超速實感意外；而員警提出之雷
    射測速儀器檢定合格證書，亦無從認定即係舉發當天所持用
    之雷射測速儀，且亦有可能是員警測得前方之車輛超速，就
    把數據說是異議人所駕駛之自小客車車速，員警亦無法提出
    證據證明異議人確有超速違規之情事，異議人無端被攔下開
    單舉發，原處分機關未予詳察，逕予裁罰，異議人實難甘服
    ，為此，依法聲明異議等語。(二)原處分機關高雄市政府交通
    局係以：異議人於民國97年6 月23日下午1 時5 分許，駕駛
    車號2268–XA號自小客車，沿國道三號高速公路南往北方向
    行駛，行經國道三號南下308.4 公里處，經警以雷射測速槍
    測得其時速為130 公里，超速20公里（限速110 公里），而
    當場攔停舉發，異議人拒絕簽收，舉發機關即內政部警政署
    國道公路警察局第八警察隊（下稱國道警局第八警察隊）乃
    將舉發通知單以郵務送達方式送達予異議人，異議人收受該
    舉發通知單後，先後於97年7 月4 日提出申訴，經舉發機關
    調查結果，仍認異議人有上開違規情事，依道路交通管理處
    罰條例第33條第1 項第1 款規定，於97年7 月24日裁處罰鍰
    新臺幣（下同）3,500 元在案。(三)按行車速度，依速限標誌
    或標線之規定，道路交通安全規則第93條定有明文。又汽車
    行駛高速公路及快速公路，應依速限標誌指示，高速公路及
    快速公路交通管制規則第5 條亦有明文。再按汽車行駛於高
    速公路、快速公路或設站管制之道路，不遵使用限制、禁止
    、行車管制及管理事項之管制規則而行車速度超過規定之最
    高速限或低於規定之最低速限者，處汽車駕駛人3,000 元以
    上6,000 元以下罰鍰；汽車駕駛人有道路交通管理處罰條例
    第33條第1 項情形之一者，除依原條款處罰鍰外，記違規點
    數1 點，道路交通管理處罰條例第33條第1 項第1 款、第63
    條第1 項第1 款分別規定甚明。(四)經查：1.異議人於97年6
    月23日下午1 時5 分許，駕駛車號2268–XA號自小客車，行
    經速限標誌110 公里之國道三號南上308.2 公里處，以時速
    130 公里之速度行駛之事實，業經證人即本件舉發員警張學
    文於本院調查時具結證稱：當天我與王慶豐是在執行國道12
    至14時巡邏勤務，勤務本身包含巡邏舉發違規，重點是測速
    ，當時我持雷射測速槍在國道南下308.4 公里之避車灣處，
    由我攔車，王慶豐負責填單，我當時是站在巡邏車駕駛座外
    面的位置，面向北方對來車測速，我站的位置距離違規車輛
    約373 公尺，就已經測到該車輛時速高達130 公里，當時他
    是行駛南向最內側車道，我就跟坐在巡邏車內之王慶豐說「
    有了」，王慶豐就開警示燈，我用紅旗攔該駕駛人，請他往
    外側車道靠過來，並停在外停路肩，我過去索閱證件並告知
    超速違規，請他下車看測速器等語；證人即員警王慶豐於本
    院調查時結稱：本件是由我填寫舉發單，當時我負責警戒及
    製單，張學文負責測速及攔查，當天我與張學文一同執行巡
    邏勤務，地點是在國道三號308 公里南下路段，當時我坐在
    巡邏車副駕駛座，張學文站在巡邏車外面負責測速，張學文
    跟我說有測到超速，我就開警示燈，張學文就去攔車，我當
    時有看到測速器上所測得之速度，但是不記得當時看到的時
    速是多少，張學文有將測速器拿到異議人車子旁邊給他看等
    語，互核大致相符。本院審酌證人張學文、王慶豐與異議人
    間素昧平生，並無仇隙嫌怨，應無設詞誣陷異議人之理，又
    警員執行公務時，本身即受有行政懲處責任之監督，且其到
    庭具結作證，更係以刑事責任擔保其證言之真實性，從而，
    證人張學文、王慶豐於本院調查中之前揭結詞，均堪採信。
    此外，並有上開舉發通知單、國警局第八警察隊97年9 月24
    日公警八交字第0970805330號函檢附傳真查詢國內各類掛號
    郵件查單1 紙在卷可佐。而上開測速採證所使用之雷射測速
    儀（規格為125Hz 非照相式、廠牌LTI 、型號ULTRALYT E
    100LR） ，業經經濟部標準檢驗局於96年6 月1 日檢定合格
    ，有效期限至97年6 月30日，亦有上開國警局第八警察隊函
    檢送經濟部標準檢驗局雷射測速儀檢定合格證書1 紙在卷足
    據。上開事實，要堪認定。2.異議人雖以前詞置辯。然查：
    關於本件違規舉發所使用之雷射測速儀器，係由執勤員警
    以雷射測速槍上方視窗內紅外線點瞄點被測車輛，經鎖定後
    ，槍內螢幕即顯示其速度及施測者之距離，不受他車影響（
    雖有他車前後行駛、併行亦同），配合目視查看車道中車輛
    動態度（清楚辨識），確認該鎖定車輛超速無誤後，執勤人
    員始予以攔查等情，有國警局第八警察隊97年7 月16日公警
    交字第0970871534號函、上開雷射測速槍簡易操作說明各1
    份附卷可佐。參以，證人張學文於本院調查時證稱：雷射槍
    之液晶螢上會顯示車輛時速及施測者之距離，雷射槍原則上
    是一對一單點逐步點選，不會被其他車輛干擾，我們是以雷
    射槍對準車輛瞄準後再按設定器，它就會鎖特定的車輛並於
    螢幕上顯示該車時速，所以不會有誤判的情形等語。足徵
    本件攔查並無誤認之虞，是異議人所質誤判一節，當可排除
    。至於異議人辯稱：警察並未提出相關違規舉發照片抑或
    錄影，證明我有違規等語。查，本件違規舉發所使用之雷射
    測速儀器因無附屬照相功能，故無法提示照片等情，固據證
    人張學文證述明確。惟駕駛人為警攔查後，可當場檢視雷射
    測速器所標示之數據作為佐證，而本件員警張學文攔查異議
    人除告以違規事由外，並當場提示雷射測速器予異議人檢視
    ，始製單舉發等情，亦據證人張學文、王慶豐證述綦詳，核
    與異議人自承：警察當時有拿雷射測速器給我看等語相符。
    是本件舉發程序並無違誤。再者，舉發員警所述本件舉發經
    過事實具體明確，復為其所親身見聞，其本身即為證人，而
    為證據方法之一種，要不因員警在舉發本件交通違規之過程
    中，未能拍照或錄影存證，而影響本件違規事實之認定。異
    議人前開所辯，要不足採。又異議人所駕駛之上開自小客
    車係和泰汽車股份有限公司（下稱和泰汽車公司）總代理之
    LEXUS GS300 車款（2005年出廠），該車款確具有定速功能
    等情，業據異議人供陳在卷，並有和泰汽車公司97年9 月4
    日和關（97）字第068 號函檢附車主使用手冊在卷可憑，固
    堪認定。然此僅足認異議人所駕駛之上開自小客車配備此項
    定速功能，尚不足據以認定異議人於本件上揭時、地確有使
    用定速功能。而證人即異議人之同事林秀芬於本院調查時固
    結證稱：97年6 月間，我們從溪頭要回高雄，當時我坐在異
    議人所駕自小客車之副駕駛座上，在高速公路時，異議人的
    腳沒有踩油，我問他為何腳沒有踩油門，他說他有設定測速
    器，但我不記得異議人是何時腳沒有踩油門等語，惟觀諸證
    人林秀芬於97年7 月4 日出具之證明書內容，其沿路均坐在
    副駕駛座與異議人聊天，故見到儀板表沿路均採定速110 公
    里／時，設定行車，並未超速等語，有證人林秀芬出具之證
    明書1 紙附卷可參。則關於究係如何發現異議人上開自小客
    車設定定速一節，證人林秀芬所述已前後不一致，已難認其
    所述何者為真。再者，駕駛人坐於駕駛座駕車時，其膝蓋以
    下之部分均為方向盤、儀表板所遮蓋，衡情，自副駕駛座之
    角度觀之，理應無看見駕駛人之腳部動作為何。證人林秀芬
    證述其親眼見異議人腳未踩油門一節，要與常理不合。況汽
    車定速裝置，一旦使用煞車踏板，則車速控制作用即會被取
    消，此時必須向上拉引控制桿，始可恢復預設速度，但如果
    車輛速度下降至每小時40公里以下時，亦不會再恢復至預設
    之速度等情，此觀諸上開和泰汽車公司函檢附之車主使用手
    冊甚明。而汽車行駛於高速公路上，必須隨時注意車前狀況
    ，而採取必要之安全措施，且行經各該收費站時，亦須減速
    或停下繳費，則汽車行駛高速公路期間，要無完全不使用煞
    車踏板之可能，證人林秀芬所述：沿路均維持在110 公里之
    時速一節，顯係迴護異議人之詞，洵不足採。3.另異議人質
    疑員警取締之認定過程一節。查，關於本件舉發違規時警察
    所使用舉發所使用之雷射測速儀器，當無誤認之情事，業經
    認定如前。而內政部警政署為導正員警執法觀念，提升員警
    執法品質，俾利交通執行工作推展，乃依道路交通管理處罰
    條例第92條第3 項授權訂定之「交通違規稽查與輕微違規勸
    導作業注意事項」，針對交通違規稽查之具體作法，要求執
    勤員警於執行攔停時，除要求違規行為人出示駕、行照及保
    險證外，亦須向違規行為人說明違規事實。本件員警張學文
    攔查異議人後，已告知其違規行為，亦據證人證述明確，要
    與上開注意事項之規定，要無不符。況本件員警依法取締交
    通違規之行為，乃係其受國家行政機關指揮監督下依法執行
    公務之行為，其執法嚴明，並無違誤。異議人雖指述：本件
    是員警以前車之車速誣指我違規云云，經本院訊以：「有無
    證據證明？」，異議人答以：「我沒有證據，沒有辦法舉證
    」，顯見上開所指述，要屬其個人臆測之詞甚明。是異議人
    執詞指摘員警舉發有誤一節，洵不足採。4.綜上所述，異議
    人於前揭時、地超速之違規行為，堪以認定。異議人前開置
    辯，均無足採。
    (五)本件事證明確，異議人確有於上揭時、地，超速行駛之違
    規行為甚明。從而，原處分機關就異議人上開違規行為，依
    道路交通管理處罰條例第33條第1 項第1 款、違反道路交通
    管理事件統一裁罰基準及處理細則第43、44、67條等規定，
    逕行裁處異議人罰鍰3,500 元之處分，固屬有據。惟原處分
    機關漏未依道路交通管理處罰條例63條第1 項之規定，併裁
    處記違規點數1 點，即難認為允當，且上開違規記點，係屬
    強制規定，無從減免。是異議人之異議雖無理由，然原處分
    既有上開不當，自應由本院將原處分撤銷，並依據道路交通
    管理處罰條例第33條第1 項第1 款、第63條第1 項第1 款之
    規定，裁處異議人罰鍰新臺幣3500元，並記違規點數1 點等
    情。
二、抗告意旨略以：抗告人即受處分人甲○○駕車，行經國道三
    號白河路段，經警攔查告知超速違規，惟抗告人駕車習慣良
    好，鮮少有違規紀錄，且當日有證人林秀芬相伴，可證明沿
    路均採定速時速110 公里行駛，本件違規並未提出測速照片
    ，甚至隨同之警員亦無法認定雷射槍是否測射抗告人駕駛之
    車輛。本件員警在實施重點偵測時警示燈未開，應不屬值勤
    測射，亦無佐證證明偵測之車輛即為抗告人甲○○所駕駛，
    原審法官對於定速駕駛操作功能並未深入了解以致造成誤判
    ，爰依法提起抗告云云。
三、本院查：
  (一)抗告人於97年6 月23日下午1 時5 分許，駕駛車號2268–XA
    號自小客車，行經速限標誌110 公里之國道三號南上308.2
    公里處，以時速130 公里之速度行駛之事實，業經證人即本
    件舉發員警張學文、證人即員警王慶豐於原審證述明確且互
    核大致相符。此外，並有上開舉發通知單、國警局第八警察
    隊97年9 月24日公警八交字第0970805330號函檢附傳真查詢
    國內各類掛號郵件查單1 紙在卷可佐。而上開測速採證所使
    用之雷射測速儀（規格為125Hz 非照相式、廠牌LTI 、型號
    ULTRALYT E 100LR），業經經濟部標準檢驗局於96年6 月1
    日檢定合格，有效期限至97年6 月30日，亦有上開國警局第
    八警察隊函檢送經濟部標準檢驗局雷射測速儀檢定合格證書
    1 紙在卷足據；上開被告超速行駛之事實，已堪認定。
  (二)抗告人雖辯稱：警察並未提出相關違規舉發照片抑或錄影，
    證明我有違規等語。查，本件違規舉發所使用之雷射測速儀
    器因無附屬照相功能，故無法提示照片等情，固據證人張學
    文證述明確。惟駕駛人為警攔查後，可當場檢視雷射測速器
    所標示之數據作為佐證，而本件員警張學文攔查抗告人除告
    以違規事由外，並當場提示雷射測速器予抗告人檢視，始製
    單舉發等情，亦據證人張學文、王慶豐於原審證述綦詳，核
    與抗告人自承：警察當時有拿雷射測速器給我看等語相符。
    是本件舉發程序並無違誤。再者，舉發員警所述本件舉發經
    過事實具體明確，復為其所親身見聞，其本身即為證人，而
    為證據方法之一種，要不因員警在舉發本件交通違規之過程
    中，未能拍照或錄影存證，而影響本件違規事實之認定。抗
    告人前開所辯，要不足採
  (三)抗告人所駕駛之上開自小客車係和泰汽車股份有限公司（下
    稱和泰汽車公司）總代理之LEXUS GS300 車款（2005年出廠
    ），該車款確具有定速功能等情，業據抗告人供陳在卷，並
    有和泰汽車公司97年9 月4 日和關（97）字第068 號函檢附
    車主使用手冊在卷可憑，固堪認定。然此僅足認抗告人所駕
    駛之上開自小客車配備此項定速功能，尚不足據以認定抗告
    人於本件上揭時、地並未超速。按抗告人所駕駛之上開LEXU
    S GS300 自用小客車，性能良好，極速甚高，稍為加速，即
    能輕易超過時速110 公里；而在台灣地狹人稠，人口密度甚
    高，且在下午1 時5 分許之白天，高速公路車輛往來頻繁，
    途中因其他車輛之各種因素（例如遇到前車開車較慢而需減
    速，或後方超車而需因應之情形），恆以常情，自起始至停
    止，幾乎不可能全程定速行駛，抗告人稱沿路全程均採定速
    時速110 公里行駛，顯與常情不符。
  (四)證人即抗告人之同事林秀芬於原審法院調查時雖結證稱：97
    年6 月間，我們從溪頭要回高雄，當時我坐在抗告人所駕自
    小客車之副駕駛座上，在高速公路時，抗告人的腳沒有踩油
    ，我問他為何腳沒有踩油門，他說他有設定測速器，但我不
    記得抗告人是何時腳沒有踩油門等語，惟觀諸證人林秀芬於
    97年7 月4 日出具之證明書內容，其沿路均坐在副駕駛座與
    抗告人聊天，故見到儀板表沿路均採定速110 公里／時，設
    定行車，並未超速等語，有證人林秀芬出具之證明書1 紙附
    卷可參。則關於究係如何發現抗告人上開自小客車設定定速
    一節，證人林秀芬所述已前後不一致，已難認其所述何者為
    真。再者，駕駛人坐於駕駛座駕車時，其膝蓋以下之部分均
    為方向盤、儀表板所遮蓋，衡情，自副駕駛座之角度觀之，
    理應無看見駕駛人之腳部動作為何。證人林秀芬證述其親眼
    見抗告人腳未踩油門一節，要與常理不合。況汽車定速裝置
    ，一旦使用煞車踏板，則車速控制作用即會被取消，此時必
    須向上拉引控制桿，始可恢復預設速度，但如果車輛速度下
    降至每小時40公里以下時，亦不會再恢復至預設之速度等情
    ，此觀諸上開和泰汽車公司函檢附之車主使用手冊甚明。而
    汽車行駛於高速公路上，必須隨時注意車前狀況，而採取必
    要之安全措施，且行經各該收費站時，亦須減速或停下繳費
    ，則汽車行駛高速公路期間，要無完全不使用煞車踏板之可
    能，證人林秀芬所述：沿路均維持在110 公里之時速一節，
    顯係迴護抗告人之詞，洵不足採。按原審就此部份之操作手
    續，係引用和泰公司所檢送LEXUS GS300 車款車主使用手冊
    之內容而記載，自屬正確無疑，抗告意旨指稱「原審法官對
    於定速駕駛操作功能並未深入了解以致造成誤判」云云，顯
    與事實不符。
  (五)綜上所述，原審裁定，並無違誤，本件抗告，仍執前詞，指
    摘原裁定不當，並無理由，應予駁回。
據上論結，應依道路交通案件處理辦法第26條，刑事訴訟法第41
2 條，裁定如主文。
中    華    民    國    98    年    2     月    5     日
                  刑事第五庭    審判長法  官  曾永宗
                                      法  官  王伯文
                                      法  官  任森銓
以上正本證明與原本無異。
不得再抗告。
中    華    民    國    98    年    2     月    5     日
                                      書記官  廖素珍


司法院資訊處製作；財團法人民間司法改革基金會備份。
